【裁判字號】    95,交上易,73
【裁判日期】    951003
【裁判案由】    過失致死
【裁判全文】
臺灣高等法院高雄分院刑事判決        95年度交上易字第73號
上  訴  人  臺灣高雄地方法院檢察署檢察官
被      告  乙○○
上列上訴人因被告過失致死案件，不服臺灣高雄地方法院95年度
交易字第99號中華民國95年5月30日第一審判決（起訴案號：臺
灣高雄地方法院檢察署95年度調偵字第242 號），提起上訴，本
院判決如下：
     主  文
上訴駁回。
    事  實
一、乙○○考領有普通重型機車駕駛執照，於民國94年10月14日
    9 時25分許，騎乘車牌號碼TXT- 323號輕型機車搭載林思儀
    ，沿高雄市新興區○○○路由北往南行駛，途經該路段與七
    賢二路交叉口停等紅燈，嗣燈號變換為綠燈後於慢車道行駛
    時，本應注意汽車駕駛人行駛時，應注意車前狀況並隨時採
    取必要之安全措施，而依當時之天候晴朗，日間具自然光線
    ，道路為柏油路面，且乾燥無缺陷，亦無其他障礙物，視距
    良好，且依其智識、能力亦無不能注意之情事，竟疏未注意
    車前狀況，適有行人王廖千代行走於中山一路之慢車道，乙
    ○○竟為閃避身旁機車，疏未注意車前狀況，所騎乘之輕型
    機車不慎撞擊王廖千代，致王廖千代頭部撞擊地面而受有頭
    部外傷併蜘蛛膜下腔出血、腦水腫、顱底骨折之傷害，經救
    護車送往高雄醫學大學設中和紀念醫院急救，仍於94年10月
    15 日 下午5 時22分許因傷重不治死亡；乙○○於有偵查犯
    罪職權之機關或公務員發覺肇事者前，即向前來現場處理之
    警員坦承肇事而接受裁判。
二、案經高雄市政府警察局新興分局移送及甲○○訴由台灣高雄
    地方法院檢察署檢察官偵查起訴。
    理  由
一、訊據被告乙○○對上開事實供承不諱，核與證人林思儀於原
    審所證述情節相符，並有道路交通事故調查報告表（一）、
    （二）、道路交通事故現場圖各1 份及道路交通事故談話紀
    錄表1 份、肇事車輛及現場相片13張附卷可資佐證，而被害
    人確係因本件車禍致受有頭部外傷併顱內出血等傷害，經送
    醫急救後延至94年10月15日下午5 時22分許不治死亡，亦有
    臺灣高雄地方法院檢察署檢察官督同法醫師相驗明確，有相
    驗屍體證明書、驗斷書及勘（相）驗筆錄各1 份在卷可證；
    按「汽車行駛時，駕駛人應注意車前狀況，並隨時採取必要
    之安全措施」，道路交通安全規則第94條第3 項定有明文。
    被告考領有合格之普通重型機車駕駛執照，當知悉上開規定
    ，並為其應注意之事項，且當時之天候晴朗，日間有照明，
    柏油路面乾燥無缺陷，亦無其他障礙物，視距良好，應無不
    能注意之情事，竟疏未注意車前狀況，致撞及前方之被害人
    ，其就本件車禍事故之發生確有過失甚明，雖案發時被害人
    未依規定而行走於慢車道，對於本件車禍之發生亦與有過失
    （次要過失），然被告之過失（主要過失）責任仍不能解免
    ；且被告之過失行為與被害人死亡結果間，顯有相當之因果
    關係，本件事證明確，被告之犯行洵堪認定。
二、核被告所為，係犯刑法第276 條第1 項過失致死罪。又被告
    於肇事後，在未有偵查犯罪職務之機關或公務員發覺其為犯
    罪前，即於現場等候，並向據報前往現場處理之員警賴道明
    坦承肇事，自首並接受裁判之情，業據證人賴道明於原審審
    理時證述明確，其對未發覺之犯罪自首而接受裁判，符合自
    首之規定，應依修正前刑法第62條前段規定減輕其刑。被告
    行為後，刑法第62條自首規定已修正，並於95年7 月1 日施
    行，依刑事訴訟法第2 條第1 項比較新舊法結果，被告自首
    應適用舊法。
三、原審因而適用刑法第276 條第1 項、修正前刑法第62條前段
    、第41條第1 項前段，罰金罰鍰提高標準條例第1 條前段、
    第2 條之規定，並審酌被告騎乘機車，本應謹慎注意，以維
    自身及其他參與道路交通者之安全，竟因疏未注意車前狀況
    ，過失肇事致被害人於死，確有不是，惟念及被告犯罪後坦
    承犯行，態度良好，及被害人就本件車禍之發生亦與有過失
    ，被告目前任職於姿妮美容院，擔任實習設計師，94年度在
    該美容院之薪資所得為新台幣144,000 元，有在職證明及各
    類所得扣繳暨免扣繳憑單各1 紙可憑，告訴人就本件車禍請
    求賠償之金額為4,843,417 元，被告與告訴人未達成民事上
    之和解，賠償被害人家屬所受之損害等一切情狀，量處有期
    徒刑6 月，並諭知如易科罰金以300 元折算1 日；其認事用
    法，均無不合，量刑亦屬允當，公訴人循被害人家屬甲○○
    之請求，以原審量刑過輕提起上訴意旨，指摘原判決不當，
    為無理由，應予駁回。
四、又按「行為後法律有變更者，適用行為時之法律。但行為後
    之法律有利於行為人者，適用最有利於行為人之法律」，刑
    法第2 條第1 項定有明文。本件被告於犯罪時之刑法第41條
    第1項 前段規定：「犯最重本刑為5 年以下有期徒刑以下之
    刑之罪，而受6 個月以下有期徒刑或拘役之宣告，因身體、
    教育、職業、家庭之關係或其他正當事由，執行顯有困難者
    ，得以1 元以上3 元以下折算1 日，易科罰金。」，其行為
    時之易科罰金折算標準，依修正前罰金罰鍰提高標準條例第
    2 條前段（現已刪除）規定，就其原定數額提高為100 倍折
    算1 日，則本件被告行為時之易科罰金折算標準，應以銀元
    300 元折算1 日，經折算為新臺幣後，應以新臺幣900 元折
    算為1 日。惟95年7 月1 日修正施行之刑法第41條第1 項前
    段則規定：「犯最重本刑為5 年以下有期徒刑以下之刑之罪
    ，而受6 個月以下有期徒刑或拘役之宣告者，得以新臺幣
    1,000 元、2,000 元或3,000 元折算1 日，易科罰金」，比
    較修正前後之易科罰金折算標準，以95年7 月1 日修正公布
    施行前之規定，較有利於被告，自應依刑法第2 條第1 項前
    段，適用修正前刑法第41條第1 項前段規定，定其折算標準
    。又行為後法律有變更者，依修正前刑法第2 條第1 項之規
    定，以適用裁判時法為原則，如行為時法有利於行為人，則
    例外適用行為時法；依修正後刑法第2 條第1 項規定，以適
    用行為時法為原則，惟如裁判時法有利於行為人，則例外的
    適用裁判時法。以往實務見解，認原判決未及比較適用新舊
    法時，上訴後，雖比較結果以舊法有利於行為人，而原判決
    別無其他撤銷事由，仍應由本院以此為由撤銷改判。惟修正
    後之規定係以適用行為時法為原則，因此原判決雖未及比較
    適用，然上訴本院後，經比較新舊法，行為後之法律並非較
    有利於行為人，仍應適用行為時法，則原判決適用行為時法
    即無不當，自不構成撤銷之事由，併予敘明。
據上論斷，應依刑事訴訟法第368條，判決如主文。
本案經檢察官沈紹嘉到庭執行職務。
中    華    民    國    95    年    10    月    3     日
                  刑事第七庭    審判長法  官  莊飛宗
                                      法  官  黃三友
                                      法  官  黃憲文
以上正本證明與原本無異。
不得上訴。
中    華    民    國    95    年    10    月    4     日
                                      書記官  施耀程
附錄本件判決論罪科刑法條：
刑法第276條第1項
因過失致人於死者，處2 年以下有期徒刑、拘役或2 千元以下罰
金。


司法院資訊處製作；財團法人民間司法改革基金會備份。
